臺灣彰化地方法院刑事判決　　　　　　 100年度訴字第1275號
公　訴　人　臺灣彰化地方法院檢察署檢察官
被　　　告　莊國彬
上列被告因違反毒品危害防制條例案件，經檢察官提起公訴（10
0 年度毒偵字第1619號），本院逕以簡式審判程序判決如下：
    主  文
莊國彬施用第一級毒品，累犯，處有期徒刑捌月，扣案第一級毒
品海洛因壹包（驗餘淨重零點壹捌柒捌公克）沒收銷燬，另注射
針筒壹支沒收之。
    犯罪事實
一、莊國彬曾因連續施用第一級毒品、竊盜及連續施用第二級毒
    品案件，分別經本院以93年度訴字第365 號判決判處有期徒
    刑7 月（下稱第1 案）、以93年度易字第414 號判決判處有
    期徒刑6 月及以93年度易字第493 號判決判處有期徒刑6 月
    確定，上開第1 、2 、3 案經本院以93年度聲字第1379號裁
    定定其應執行刑為有期徒刑1 年5 月確定。又因竊盜、偽造
    文書、贓物等案件，由本院以93年度訴字第1512號判決判處
    有期徒刑2 年6 月（下稱第4 案）、5 月（下稱第5 案）、
    3 月（下稱第6 案），定應執行有期徒刑3 年及刑前強制工
    作3 年，嗣經提起上訴，由臺灣高等法院臺中分院以94年度
    上訴字第1165號判決上訴駁回確定。又因施用第一級、第二
    級毒品案件，由本院以93年度訴字第1485號判決判處有期徒
    刑10月（下稱第7 案）、8 月（下稱第8 案），應執行有期
    徒刑1 年4 月確定。上開第5 、6 、7 、8 案嗣經臺灣高等
    法院臺中分院以96年度聲減字第3804號減刑並與第4 案定應
    執行刑為有期徒刑2 年11月確定，並與第1 、2 、3 案接續
    執行，於民國98年11月4 日縮短刑期假釋出監並付保護管束
    ，並於99年6 月9 日保護管束期滿未經撤銷假釋而視為執行
    完畢。其前於91年間，因施用毒品案件，經本院裁定送觀察
    、勒戒後，認有繼續施用毒品之傾向，復以91年度毒聲字第
    542 號裁定送強制戒治，於92年3 月4 日執行完畢釋放，並
    由臺灣彰化地方法院檢察署檢察官以92年度戒毒偵字第239
    號為不起訴處分確定。又於前開強制戒治釋放後5 年內之93
    年間，因連續施用第一、二級毒品案件，分別經本院以上開
    93年度訴字第365 號判決判處有期徒刑7 月及93年度易字第
    493 號判決判處有期徒刑6 月在案。詎其仍不知悔改，明知
    海洛因業經公告為毒品危害防制條例第2 條第2 項第1 款所
    列管之第一級毒品，不得非法持有、施用，於前揭強制戒治
    執行完畢釋放後5 年內，再犯施用毒品案件，於93年間經法
    院判處罪刑確定後，復基於施用第一級毒品海洛因之犯意，
    於10 0年8 月2 日上午6 、7 時許，在其位於彰化縣鹿港鎮
    永安里永安三路41巷7 號之住處，以將海洛因置於針筒內加
    水混和後注射手臂血管之方式，非法施用第一級毒品海洛因
    1 次。嗣因其另涉竊盜案件經通緝，為警於100 年8 月2 日
    下午1 時45分許，在彰化縣福興鄉○○村○○街17之1 號旁
    通緝到案，其於未被有偵查犯罪權限之機關或公務員發覺前
    ，即主動交出其所有供施用上開毒品所用之注射針筒1 支及
    施用剩餘之第一級毒品海洛因1 包（驗餘總淨重0.1878公克
    ）經警查扣，並主動向員警供述其有上揭施用毒品犯行，向
    員警自首並願接受裁判，復於同日下午4 時59分許，經警徵
    得其同意採集其尿液送驗結果，呈嗎啡、可待因陽性反應，
    始悉上情。
二、案經彰化縣警局鹿港分局報告臺灣彰化地方法院檢察署檢察
    官偵查起訴。
    理  由
一、按除被告所犯為死刑、無期徒刑、最輕本刑為3 年以上有期
    徒刑之罪或高等法院管轄第一審案件者外，於刑事訴訟法第
    273 條第1 項程序進行中，被告先就被訴事實為有罪之陳述
    時，審判長得告知被告簡式審判程序之旨，並聽取當事人、
    代理人、辯護人及輔佐人之意見後，裁定進行簡式審判程序
    ；除簡式審判程序、簡易程序及第376 條第1 款、第2 款所
    列之罪之案件外，第一審應行合議審判，刑事訴訟法第273
    條之1 第1 項、第284 條之1 分別定有明文。本件被告莊國
    彬所犯係死刑、無期徒刑、最輕本刑為3 年以上有期徒刑或
    高等法院管轄第一審案件以外之罪，並於本院行準備程序時
    就被訴事實為有罪之陳述，本院合議庭依前揭規定，經評議
    結果，裁定改由受命法官獨任行簡式審判程序，先予敘明。
二、上揭犯罪事實，業據被告於警偵訊及本院審理時坦承不諱（
    見偵查卷宗第15頁、第39頁反面、本院100 年10月18日審判
    筆錄第3 頁反面），且被告於100 年8 月2 日下午4 時59分
    許，經警徵得其同意採集其尿液送驗結果，呈可待因及嗎啡
    陽性反應，有彰化縣警察局鹿港分局委託檢驗尿液代號與真
    實姓名對照表及詮昕科技股份有限公司濫用藥物尿液檢驗報
    告各1 紙在卷可稽（見偵查卷宗第23頁、第45頁）。此外，
    於100 年8 月2 日下午1 時45分許，因被告另涉竊盜案件經
    通緝，為警在彰化縣福興鄉○○村○○街17之1 號前通緝到
    案，並經被告同意主動交出其所有之注射針筒1 支及白色粉
    末1 包供警查扣之事實，並有查獲員警楊士鈜出具之職務報
    告、彰化縣警察局鹿港分局扣押筆錄、扣押物品目錄表、扣
    案物品及現場照片6 幀附卷可憑（見本院卷、偵查卷宗第18
    頁至第19頁、第20頁、第25頁至第27頁），再扣案之白色粉
    末1 包，經行政院衛生署草屯療養院鑑定結果，檢出海洛因
    成分，驗餘淨重0.1878公克，亦有行政院衛生署草屯療養院
    100 年8 月5 日草療鑑字第1000800079號鑑定書1 紙附卷可
    憑（見偵查卷宗第49頁），足認被告自白核與事實相符。本
    件事證明確，被告施用第一級毒品海洛因之犯行，洵堪認定
    ，應依法論科。
三、按施用第一、二級毒品為犯罪行為，毒品危害防制條例第10
    條定有處罰明文。故施用第一、二級毒品者，依前揭規定本
    應科以刑罰，惟基於刑事政策，對合於一定條件之施用者，
    則依同條例第20條、第23條之規定，施以觀察、勒戒或強制
    戒治之保安處分。又毒品危害防制條例於92年7 月9 日修正
    公佈，自93年1 月9 日施行，其中第20條、第23條將施用毒
    品之刑事處遇程式，區分為「初犯」、「5 年內再犯」及「
    5 年後再犯」。依其立法理由之說明：「初犯」，經觀察、
    勒戒或強制戒治後，應為不起訴處分或不付審理之裁定；經
    觀察、勒戒或強制戒治執行完畢釋放後，「5 年內再犯」者
    ，因其再犯率甚高，原實施之觀察、勒戒及強制戒治既已無
    法收其實效，爰依法追訴或裁定交付審理。至觀察、勒戒或
    強制戒治執行完畢釋放後，「5 年後再犯」者，前所實施之
    觀察、勒戒或強制戒治已足以遮斷其施用毒品之毒癮，為期
    自新及協助其斷除毒癮，仍適用「初犯」規定，先經觀察、
    勒戒或強制戒治之程序。從而依修正後之規定，僅限於「初
    犯」及「5 年後再犯」二種情形，始應先經觀察、勒戒或強
    制戒治之程序。倘被告於5 年內已再犯，經依法追訴處罰，
    縱其第3 次（或第3 次以上）再度施用毒品之時間，在初犯
    經觀察、勒戒或強制戒治執行完畢釋放5 年以後，已不合於
    「5 年後再犯」之規定，且因已於「5 年內再犯」，顯見其
    再犯率甚高，原實施觀察、勒戒或強制戒治，已無法收其實
    效，即應依該條例第10條處罰（最高法院97年度第5 次刑事
    庭會議決議參照）。查本件被告前於91年間，因施用毒品案
    件，經本院裁定送觀察、勒戒後，認有繼續施用毒品之傾向
    ，復以91年度毒聲字第542 號裁定送強制戒治，於92年3 月
    4 日執行完畢釋放，並由臺灣彰化地方法院檢察署檢察官以
    92年度戒毒偵字第239 號為不起訴處分確定。又於前開強制
    戒治釋放後5 年內之93年間，因連續施用第一、二級毒品案
    件，分別經本院以上開93年度訴字第365 號判決判處有期徒
    刑7 月及93年度易字第493 號判決判處有期徒刑6 月在案等
    情，有臺灣高等法院被告前案紀錄表在卷可憑，則被告此次
    所為本案上開施用第一級毒品海洛因之犯行，雖在初犯經強
    制戒治完畢釋放5 年以後，惟被告於初犯經強制戒治執行完
    畢釋放5 年內之93年間，再犯施用毒品罪，經依法追訴處罰
    判處有期徒刑7 月及6 月確定在案，則依上開最高法院刑事
    庭會議決議意旨，已不合於「5 年後再犯」之規定，而係符
    合毒品危害防制條第23條第2 項所定之追訴要件，是被告所
    為本件施用第一級毒品海洛因之犯行，即無「初犯」規定之
    適用，自毋須再重新施予觀察、勒戒或強制戒制之處遇程序
    ，而應直接訴追處罰。
四、再按海洛因為毒品危害防制條例第2 條第2 項第1 款所規定
    之第一級毒品，核被告所為，係犯毒品危害防制條例第10條
    第1 項之施用第一級罪。其持有第一級毒品之行為，意在供
    己施用，故持有之低度行為，應為施用之高度行為所吸收，
    不另論罪。第查，被告有如犯罪事實欄所示之論罪科刑情形
    ，有前開臺灣高等法院被告前案紀錄表1 份在卷可按，其於
    受有期徒刑執行完畢後5 年內又故意再犯本案之罪，為累犯
    ，應依刑法第47條第1 項規定加重其刑。又被告因另涉竊盜
    案件經通緝，為警於100 年8 月2 日下午1 時45分許，在彰
    化縣福興鄉○○村○○街17之1 號旁通緝到案，在有偵查犯
    罪權限之機關或人員尚未發覺其施用毒品之犯罪前，即主動
    主動交出其所有供施用上開毒品所用之注射針筒1 支及施用
    剩餘之第一級毒品海洛因1 包，並向員警供述其有於100 年
    8 月2 日上午6 、7 時許，在其位於彰化縣鹿港鎮○○里○
    ○○路41巷7 號住處施用毒品之犯行一節，有前揭彰化縣警
    察局鹿港分局鹿港派出所員警楊士鋐出具之職務報告1 紙可
    憑（見本院卷），並有被告警詢筆錄可按（見偵查卷宗第15
    頁），核屬自首，應依刑法第62條前段規定，減輕其刑，並
    依法先加後減之。爰審酌被告曾因施用毒品經送觀察、勒戒
    及強制戒治，仍未知警惕，再犯本案之罪，足見其雖經觀察
    、勒戒及強制戒治治療程序，仍未徹底戒除惡習遠離毒害，
    顯未能善體國家設置觀察、勒戒及強制戒治機構，協助毒品
    施用者戒除毒害之良法美意，復多次施用毒品經法院分別判
    處有期徒刑7 月、6 月、10月、8 月，惟念及施用毒品本質
    上係戕害自身健康之行為，尚未嚴重破壞社會秩序或侵害他
    人權益，暨其犯罪之動機、目的、所生危害及犯罪後坦承犯
    行，犯後態度良好等一切情狀，爰量處如主文所示之刑，以
    示懲儆。至扣案之第一級毒品海洛因1 包，驗餘淨重0.1878
    公克，係毒品危害防制條例第2 條第2 項第1 款所定之第一
    級毒品，為違禁物，應依同條例第18條第1 項前段之規定，
    宣告沒收銷燬之；另扣案之注射針筒1 支，係被告所有供施
    用第一級毒品海洛因所用之物，業據被告供承在卷（見上開
    審判筆錄第3 頁），併依刑法第38條第1 項第2 款規定宣告
    沒收之。而鑑定耗損之毒品，既已滅失，即無庸併予宣告沒
    收銷燬，附此敘明。
五、至被告雖供述其毒品來源係來自姓名年籍不詳綽號「阿狗」
    之成年男子，並提供「阿狗」之行動電話號碼供查證云云，
    惟經本院向臺灣彰化地方法院檢察署及彰化縣警察局鹿港分
    局函詢結果均係：警方偵訊時被告提供毒品上游電話，經臺
    灣彰化地方法院檢察署檢察官交由彰化縣警察局鹿港分局偵
    查隊清查，發覺該電話已停用，故未查獲上游等情，有前述
    職務報告及本院電話洽辦公務記錄單各1 紙可憑（見本院卷
    ），則被告自無從依毒品危害防制條例第17條第1 項所規定
    供出毒品來源，因而查獲其他正犯，減輕或免除其刑之適用
    ，附此敘明。
據上論斷，應依刑事訴訟法第273 條之1 第1 項、第299 條第1
項前段，毒品危害防制條例第10條第1 項、第18條第1 項前段，
刑法第11條、第47條第1 項、第62條前段、第38條第1 項第2 款
，判決如主文。
本案經檢察官張嘉宏到庭執行職務。
中    華    民    國   100    年    10    月    27    日
                  刑事第八庭  法  官  游秀雯
以上正本證明與原本無異。
如不服本判決應於收受判決後10日內，向本院提出上訴書狀，並
應敘述具體理由; 其未敘述上訴理由者，應於上訴期間屆滿後20
日內向本院補提理由書（均須按他造當事人之人數附繕本）「切
勿逕送上級法院」。
中    華    民    國   100    年    10    月    27    日
                              書記官  謝志鑫
附錄本案論罪科刑法條全文：
毒品危害防制條例第10條
施用第一級毒品者，處6 月以上 5 年以下有期徒刑。
施用第二級毒品者，處3 年以下有期徒刑。